【裁判字號】    97,消債更,170
【裁判日期】    980406
【裁判案由】    更生事件
【裁判全文】
臺灣花蓮地方法院民事裁定           97年度消債更字第170號
聲  請  人  甲○○
上列當事人因消費者債務清理事件聲請更生，本院裁定如下：
    主  文
更生及保全處分之聲請均駁回。
聲請費用由聲請人負擔。
    理  由
一、按債務人不能清償債務或有不能清償之虞者，得依本條例所
    定更生或清算程序，清理其債務，消費者債務清理條例第3
    條定有明文。聲請更生或清算不合程式或不備其他要件者，
    法院應以裁定駁回之，但其情形可以補正者，法院應定期間
    先命補正，為同條例第8條所明定。又債務人對於金融機構
    因消費借貸、自用住宅借款、信用卡或現金卡契約而負債務
    ，在聲請更生或清算前，應提出債權人清冊，以書面向最大
    債權金融機構請求協商債務清償方案並表明共同協商之意旨
    ，該條例第151條第1項明文可參。
二、本件聲請人即債務人聲請意旨略以：聲請人是國泰金控股份
    有限公司的員工，故薪資、獎勵及一切補貼依公司規定需由
    國泰世華銀行匯入，不得從任何行庫或現金領取。聲請人積
    欠國泰世華銀行卡債，原先每月繳款新台幣（下同）5,000
    元，正常繳款25個月，於97年2月因健康情況不佳，工作狀
    況不良，收入驟減，無法繳納每月約定之金額，公司立即凍
    結聲請人帳戶，並由帳戶中扣除所有未繳納之分期債務、延
    遲繳納所衍生出之利息及滯納金，聲請人無法由帳戶中提領
    生活費用，帳戶因強制抵押扣款已有八次呈現帳戶結餘為「
    零」導致陷入困境，須靠救助借貸度日，聲請人有不能清償
    或不能清償之虞，爰依法聲請更生。
三、經查：
  (一)消費者債務清理條例第151條前置協商之規定，其立法目的
    在使債務人及金融機構債權人得自主解決債務，並以更生及
    清算為最後手段性，且為讓金融機構債權人得以瞭解債務人
    之狀況，使債務人及債權人得有效進行協商，並擬制債務人
    於請求協商前置時已授權查詢財務及信用狀況（同條第2項
    ），故僅在債權人經債務人請求協商後逾30日不開始協商，
    或協商不成立（包括逾90日協商不成立）時，債務人始得向
    法院聲請更生或清算（同法第153條）。而債務人須經協商
    前置之債務，僅限於金融機構因消費借貸、自用住宅借款、
    信用卡或現金卡契約而負之債務，非金融機構之債務則無「
    協商前置」之適用。
  (二)本件聲請人雖曾向其最大債權銀行即台新商業銀行為前置協
    商之聲請，然因聲請人要求將其民間債務一併納入協商，以
    致協商不成立，有前置協商不成立通知書可參（本院卷8頁
    ）。惟聲請人以無須列入前置協商之民間債務為由拒絕協商
    ，不啻架空協商前置之立法意旨，「前置協商」為當事人自
    主性解決債務之機制，債務人固得無條件拒絕債權銀行所提
    協商方案，而向法院為更生之聲請，然須以聲請人於協商程
    序中已盡其促進協商之義務為前提，如聲請人未盡其義務或
    刻意規避協商前置程序，自不得反因此享有得聲請更生程序
    之利益。故聲請人以前開事由而致協商不成立，有刻意違反
    前開協商前置程序之嫌，與未經協商之情形實無二致。
  (三)聲請人於95、96年度之全年收入各為485,799元、446,635元
    ，有綜合所得稅各類所得資料清單可參，顯見其有穩定之工
    作及固定收入。聲請人每月薪津除法院查封款項外，剩餘款
    項因聲請人與國泰世華銀行間依信用卡約定條款第19條約定
    遭該銀行行使抵銷權而扣款，截至97年12月7日止，聲請人
    尚欠國泰世華銀行221,333元等情，有國泰世華銀行民事陳
    報狀足憑，聲請人雖因此而導致每月無生活費用之情況，但
    此係因其與國泰世華銀行間之契約約定所致，而聲請人積欠
    該銀行之款項尚非龐大，應得另與國泰世華銀行為協議可行
    之清償方案，或於更生聲請前依前開條例第151條第1項之規
    定，與最大債權銀行協商時，將聲請人對國泰世華銀行之債
    務一併納入協商，以避免其每月薪水悉數遭扣，況依國泰世
    華銀行函記載，聲請人於97年3月間違反與其約定之理債方
    案後，該行曾多次致電聲請人，並願意提供最優惠之個別協
    議方案，然均未能與聲請人達成還款協議，其始依法行使抵
    銷權（本院卷104頁），是聲請人如能與國泰世華銀行達成
    清償協議，其每月薪水當不致悉數遭抵充，其自不得反以每
    月薪水悉數遭扣除為由而主張有不能清償或不能清償之虞之
    情事。
四、綜上所述，聲請人有穩定之工作及收入，並無「不能清償債
    務或不能清償之虞」，其更生之聲請不符消費者債務清理條
    例第3條所定要件，應併其保全處分之聲請予以駁回。爰裁
    定如主文。
中    華    民    國    98    年    4     月    6     日
                      臺灣花蓮地方法院民事庭
                          法      官  楊碧惠
上為正本係照原本作成。
如不服本裁定，應於裁定送達後10日內，以書狀向本院提出抗告
(須附繕本)，並繳納抗告費新臺幣1千元。
中    華    民    國    98    年    4     月    9     日
                          法院書記官  羅仕健


司法院資訊處製作；財團法人民間司法改革基金會備份。
